最高法院刑事判決　　　　　　　　　　　　　　　八十八年度台上字第三四三○號
　　上　訴　人　甲○○
右上訴人因偽造文書案件，不服台灣高等法院中華民國八十六年六月二十四日第二審
判決（八十六年度上訴字第一四一號，起訴案號：前台灣台北地方法院士林分院檢察
署八十二年度偵字第一二一八一號），提起上訴，本院判決如左：
    主  文
原判決撤銷，發回台灣高等法院。
    理  由
本件原判決維持第一審依想像競合犯之規定論處上訴人甲○○共同連續行使偽造私文
書，足以生損害於他人罪刑（累犯）之判決，駁回上訴人在原審之上訴，固非無見。
惟查：(一)、共同正犯之成立，以有犯意之聯絡，與行為之分擔為要件，而此項要件，
除應於事實欄內詳加記載外，並應於理由內逐一說明其認定此項事實所憑之證據，方
足資為論罪科刑之根據。原判決事實認定上訴人於民國八十二年八、九月間，透過知
情之王信義之聯繫，由與其有犯意聯絡之成年男子薛大健（未經起訴）偽造貼有「李
湘珍」照片，餘年籍資料記載均與被害人梁利莉國民身分證內容相同之國民身分證一
張等情。但對此認定上訴人與薛大健共同偽造國民身分證之事實，原判決並未於理由
內說明其所憑之證據及認定之理由，自有理由不備之違誤。(二)、刑法第二百十四條所
謂使公務員登載不實事項於公文書罪，須一經他人之聲明或申報，公務員即有登載之
義務，並依其所為之聲明或申報予以登載，而屬不實之事項，始足構成，若其所為聲
明或申報，公務員尚須為實質之審查，以判斷其真實與否，始得為一定之記載者，即
非本罪所稱之使公務員登載不實。上訴人等以偽造之「梁利莉」國民身分證、印章等
持向台北市士林區戶政事務所辦理「梁利莉」印鑑變更登記及申請新印鑑證明時，該
戶政事務所之公務員是否係一經申請即依所請辦理印鑑變更登記，並發給新印鑑證明
，抑須經承辦公務員為實質之審查，以判斷其申請真實與否，始予辦理印鑑變更登記
及發給新印鑑證明，事實欠明，無從為法律適用當否之判斷。原審未予調查說明，即
以上訴人等偽造梁利莉名義之土地登記申請書、切結書，連同偽造梁利莉名義之國民
身分證影本、「梁利莉」印鑑證明書，持向台北市士林區地政事務所申請辦理補發「
梁利莉」所有房屋之所有權狀，而論以一行為同時觸犯刑法第二百十六條、第二百十
條、第二百十六條、第二百十二條、及第二百十六條、第二百十四條之罪，自屬可議
。上訴意旨指摘原判決不當非全無理由，應認有發回更審之原因。
據上論結，應依刑事訴訟法第三百九十七條、第四百零一條，判決如主文。
中      華      民      國    八十八    年      六      月     三十     日
                              最高法院刑事第十庭
                                  審判長法官  莊  登  照
                                        法官  洪  明  輝
                                        法官  蔡  清  遊
                                        法官  黃  一  鑫
                                        法官  林  秀  夫
      右正本證明與原本無異
                                              書  記  官
中      華      民      國    八十八    年      七      月      七      日
